【裁判字號】    92,訴,774
【裁判日期】    920623
【裁判案由】    偽造文書等
【裁判全文】
臺灣臺北地方法院刑事判決                          九十二年度訴字第七七四號
    公  訴  人  臺灣臺北地方法院檢察署檢察官
    被      告  甲○○
右列被告因偽造文書等案件，經檢察官提起公訴（九十二年度偵緝字第六○七號），
本院判決如左：
    主      文
甲○○服用酒類，不能安全駕駛動力交通工具而駕駛，處有期徒刑月，如易科罰金
，以佰元折算壹日；又連續行使偽造私文書，足以生損害於公眾及他人，處有期徒
刑陸月，如易科罰金，以佰元折算壹日，偽造如附表所示之曹啟瑞署押共壹拾柒枚
均沒收之。應執行有期徒刑捌月，如易科罰金，以佰元折算壹日，偽造如附表所示
之曹啟瑞署押共壹拾柒枚均沒收之。
    事      實
一、甲○○前於民國八十六年間，因詐欺案件，經臺灣高等法院判處有期徒刑一年四
    月確定，因未到案執行經臺灣臺北地方法院檢察署通緝中，猶不知悛悔。於九十
    一年七月五日晚間十一時分許，飲用啤酒後，明知已不能安全駕駛動力交通工具
    ，而仍騎乘車牌號碼ＤＲＸ─三一八號輕型機車，於翌（六）日凌晨二時三十六
    分許行經臺北市中山區○○○路○段一三七巷口時，遭臺北市政府警察局中山分
    局中山二派出所員警攔下盤查，詎甲○○因前開詐欺案件通緝在案，為免遭查獲
    ，乃冒用其友人曹啟瑞名義受檢。當場酒精濃度測試結果為每公升○．九三毫克
    ，超出標準值每公升○．五五毫克。經警舉發其酒後駕車，並填製臺北市政府警
    察局九十一年七月六日北市警交大字第ＡＢＹ一○五四五四號舉發違反道路交通
    管理事件通知單後交甲○○簽收，竟基於概括之犯意，先接續於酒精濃度測試單
    二紙之「被測人」欄及上開通知單之移送聯上之「收受通知聯者簽章」欄上偽簽
    曹啟瑞之署名於其上各二枚（即附表編號(一)）及三枚（含一式複寫於存根聯、迴
    復聯上，即附表編號(二)），就舉發違反道路交通管理事件通知單簽名部分係表示
    該通知單其已收受，偽造完成後，並提出交付於取締之警察人員收執而行使之，
    足以生損害於道路交通管理之正確性並使甲○○有受訴追之虞而損害之。於當日
    凌晨三時十四分許在臺北市政府警察局中山分局中山二派出所製作筆錄時，復承
    前概括犯意，接續於附表編號(三)至編號(六)之文件上偽造曹啟瑞之署名（共六枚）
    ，並按印其指紋於上，表示係曹啟瑞之指紋印（共五枚）。其中於附表編號(五)之
    文書上「收受人簽章」欄上偽造上開署押，係表示該逮捕通知單其已收受之意，
    而偽造該私文書，偽造完成後，並交付警察人員收執存卷而行使之，足生損害於
    司法調查之正確性，並使曹啟瑞有受追訴之虞而損害之。嗣曹啟瑞因前開公共危
    險案至臺灣臺北地方法院檢察署應訊，表明係遭冒用後，該署檢察官檢送甲○○
    前揭按捺之指印紋函請內政部警政署刑事警察局比對，始查獲上情。
二、案經臺灣臺北地方法院檢察署檢察官自動檢舉後偵查起訴。
    理      由
一、訊據被告甲○○對右開犯罪事實坦承不諱，核與被害人曹啟瑞於檢察官偵查中陳
    述伊當日並未酒後駕車等情相符，有偵訊筆錄在卷可參。且被告於當日被攔檢後
    所作之酒精濃度測試結果為每公升○．九三毫克，超過標準值每公升○．五五毫
    克，有酒精濃度測試值數據單一紙在卷可據；而對於呼氣酒精濃度達每公升○．
    五毫克者，屬輕到中度之酒精中毒，有導致反應較慢、感覺減低並影響駕駛之情
    形，肇事率為一般正常人之七倍；呼氣酒精濃度超過每公升○．七五毫克者，則
    呈興奮、走路不穩、咬字不清、稍有麻痺現象，並使思考、個性行為改變，肇事
    率為一般正常人之二十五倍；呼氣酒精濃度超過每公升○．八五毫克者，肇事率
    為一般正常人之五十倍等情，已據行政院國軍退除役官兵輔導委員會臺北榮民總
    醫院八十八年八月五日北總內字第二六八六八號函敘甚明，足徵被告確已不能
    安全駕駛動力交通工具無疑。此外，復有附表編號(一)至(六)所示文件在卷可佐，且
    附表編號(三)至(六)文件上之指紋經比對後，確認係被告所有乙節，亦有內政部警政
    署刑事警察局九十一年十一月四日刑紋字第○九一○二四三二五四號鑑驗書乙紙
    在卷可稽。被告犯行堪以認定，應予依法論科。
二、按被告在警員掣發之舉發違反道路交通管理事件通知單上之收受通知聯者簽章欄
    、附表編號(五)通知書上「收受人簽章」欄偽造曹啟瑞之署押於其上，該通知單、
    通知書即含有收據之性質，被告簽收後，並交付於員警，顯然於該文書之內容有
    所主張曹啟瑞為違規人及犯罪嫌疑人，已收受該單據之意，足生損害於道路交通
    管理、司法調查之正確性，並使曹啟瑞有受追訴之虞而損害其本人。核被告上開
    所為，係犯刑法第一百八十五條之三公共危險罪及第二百十六條、第二百十條行
    使偽造私文書罪。其偽造署押係偽造私文書之階段行為，偽造後復持以行使，其
    偽造私文書之低度行為經行使偽造私文書之高度行為所吸收，均不另論罪。被告
    行使偽造附表編號(二)之通知單及編號(五)之通知書，時、空有異，惟時間緊接，所
    犯係構成要件相同之罪名，顯係基於概括犯意，反覆為之，應依連續犯規定，論
    以一罪，並加重其刑。至被告冒名應訊而先後在附表編號(一)、(二)，與附表編號(三)
    至(六)所示之筆錄、文書上偽造署押之行為，其先後各舉動，在時間及空間上均具
    有密切之關連性，且係侵害同一法益，無非係欲達同一逃避行政罰及刑責目的之
    接續動作，在主觀上顯係基於一貫之犯意，核屬接續犯之性質。再被告所犯上開
    二罪，犯意各別，行為互殊，應予分論併罰。爰審酌被告有事實欄所載之前科，
    有臺灣高等法院被告全國前案紀錄表在卷可按，為逃避通緝而為本件犯行，動機
    不佳，惟犯後坦承犯行，尚具悔意，及其犯罪目的、手段等一切情狀，分別量處
    如主文所示之刑，並定應執行刑，且均諭知易科罰金之折算標準。末查，如如附
    表所示之偽造之曹啟瑞署押共十七枚，併依刑法第二百十九條沒收之。
據上論斷，應依刑事訴訟法第二百九十九條第一項前段，刑法第五十六條、第一百八
十五條之三、第二百十六條、第二百十條、第四十一條、第五十一條第五款、第二百
十九條，罰金罰鍰提高標準條例第二條，判決如主文。
本案經檢察官陳正芬到庭執行職務
中      華      民      國    九十二    年      六      月    二十三    日
                                      臺灣臺北地方法院刑事第八庭
                                          法  官  宋  松  璟
右正本證明與原本無異。
如不服本判決，應於判決送達後十日內向本院提出上訴狀(應抄附繕本)。告訴人
或被害人如對於本判決不服者，應具備理由請求檢察官上訴，其上訴期間之計算
係以檢察官收受判決正本之日期為準。
                                          書記官  楊  文  祥
中      華      民      國    九十二    年      六      月    二十五    日
附錄法條
中華民國刑法第一百八十五條之三
服用毒品、麻醉藥品、酒類或其他相類之物，不能安全駕駛動力交通工具而駕駛者，
處一年以下有期徒刑、拘役或三萬元以下罰金。
中華民國刑法第二百一十六條
 (行使偽造變造或登載不實之文書罪)
行使第二百十條至第二百十五條之文書者，依偽造、變造文書或登載不實事項或使登
載不實事項之規定處斷。
中華民國刑法第二百一十條
 (偽造變造私文書罪)
偽造、變造私文書，足以生損害於公眾或他人者，處五年以下有期徒刑。
附表
 ┌──┬───────────┬────────┬──────────┐
 │編號│  文    件    名    稱│ 欄          位 │ 偽  造  之  署  押 │
 ├──┼───────────┼────────┼──────────┤
 │ (一) │酒精濃度測試單（貳紙）│被測人欄        │曹啟瑞署名各壹枚，共│
 │    │                      │                │貳枚。              │
 ├──┼───────────┼────────┼──────────┤
 │    │臺北市政府警察局舉發違│收受通知聯者簽章│曹啟瑞署名枚（含移│
 │ (二) │反道路交通管理事件通知│欄              │送聯及存根聯、迴復聯│
 │    │單                    │                │上由移送聯複寫之署名│
 │    │                      │                │各壹枚）。          │
 ├──┼───────────┼────────┼──────────┤
 │ (三) │臺北市政府警察局中山分│受詢人欄及內文中│曹啟瑞署名枚、指印│
 │    │局中二派出所詢問筆錄  │                │枚。              │
 ├──┼───────────┼────────┼──────────┤
 │ (四) │曹啟瑞口卡片影本      │空白處          │曹啟瑞署名壹枚、指印│
 │    │                      │                │壹枚。              │
 ├──┼───────────┼────────┼──────────┤
 │ (五) │臺北市政府警察局中山分│收受人簽章欄    │曹啟瑞署名壹枚、指印│
 │    │局通知（存根）        │                │壹枚。              │
 ├──┼───────────┼────────┼──────────┤
 │ (六) │臺北市政府警察局中山分│空白處          │曹啟瑞署名壹枚。    │
 │    │局通知（通知親友）    │                │                    │
 └──┴───────────┴────────┴──────────┘


司法院資訊處製作；財團法人民間司法改革基金會備份。
